臺灣臺南地方法院刑事判決　　　　　　　 94年度易字第487號
公　訴　人　臺灣臺南地方法院檢察署檢察官
被　　　告　丙○○　48歲民.
上列被告因竊盜等案件，經檢察官提起公訴（94年度偵字第5691
號），本院判決如下：
    主  文
丙○○毀棄他人之椰子樹，足以生損害於他人，累犯，處有期徒
刑月，如易科罰金，以佰元折算壹日。
扣案之電鋸壹支，沒收。
    事  實
一、丙○○曾於民國81年間，因違反麻醉藥品管理條例及公共危
    險等案件，經本院分別判處有期徒刑7月及5年3月，並定應
    執行刑有期徒刑5年3月確定，而於84年2月25日縮短刑期假
    釋出獄；復於85年間之假釋期間內，因違反肅清煙毒條例案
    件，經本院判處有期徒刑3年3月確定，另經撤銷上開假釋，
    而先執行有期徒刑3年3月，再接續執行撤銷假釋後之殘刑3
    年5月2日，於91年2月8日縮短刑期假釋出監，並於93年4 月
    15日縮短刑期期滿執行完畢。詎其仍不知悔改，因認其所飼
    養之狗隻被乙○○家人打死，心有未甘，竟基於毀棄報復之
    犯意，於94年4月29日下午3時許，至台南市○○區○○街20
    2號乙○○住處前空地，以其所有之電鋸1支，鋸斷而毀棄乙
    ○○所有椰子樹1棵，足以生損害於乙○○。
二、案經乙○○訴由台南市警察局第四分局報請臺灣臺南地方法
    院檢察署檢察官偵查起訴。
    理  由
壹、有罪部分（即毀損部分）：
一、前開毀損事實，業據被告丙○○於警詢時、檢察官偵查中，
    暨本院準備程序及審理中坦承不諱（見警卷第2頁、偵查卷
    第15頁、本院94年6月15日準備程序及7月20日審判筆錄），
    核與告訴人乙○○指訴被毀損情節相符，並有被鋸斷之椰子
    樹及電鋸之照片18張附卷可憑（見警卷第7、8頁），復有扣
    押之電鋸1支可資佐證。足證被告前開自白核與事實相符，
    自堪信採。此部分事證至臻明確，被告犯行堪以認定，應依
    法論科。
二、核被告所為，係犯刑法第354條之毀棄他人椰子樹罪（椰子
    樹經鋸斷，已毀滅不存在，而非僅物之外形發生變化，並減
    低其可用性之損壞而已）。被告曾於81年間，因違反麻醉藥
    品管理條例及公共危險等案件，經本院分別判處有期徒刑7
    月及5年3月，並定應執行刑有期徒刑5年3月確定，而於84年
    2 月25日縮短刑期假釋出獄；復於85年間之假釋期間內，因
    違反肅清煙毒條例案件，經本院判處有期徒刑3年3月確定，
    另經撤銷上開假釋，而先執行有期徒刑3年3月，再接續執行
    撤銷假釋後之殘刑3年5月2日，於91年2月8日縮短刑期假釋
    出監，並於93年4月15日縮短刑期期滿執行完畢之事實，業
    據被告供明在卷，並有台灣高等法院被告全國前案紀錄表附
    卷足憑，其於執行完畢後五年以內再犯本件有期徒刑以上之
    罪，為累犯，應依刑法第四十七條之規定加重其刑。審酌被
    告因認其所飼養之狗隻被乙○○家人打死，心有未甘，致罹
    刑典，情節尚非至重，且被告犯後坦認犯行，態度尚佳，暨
    其迄未與告訴人乙○○達成民事上和解等一切情狀，爰量處
    如主文所示之刑，並諭知易科罰金之折算標準。扣案之電鋸
    1支，為被告所有，且係供本案犯罪所用之物，業經被告供
    明在卷，併依刑法第38條第1項第2款規定宣告沒收。
 貳、無罪部分（即被訴竊盜部分）：
 一、公訴意旨另以：被告基於為自己不法所有之意圖，於上述
     時、地鋸斷椰子樹，欲藉此方式竊取前開果樹上之椰子，
     惟正欲摘取椰子之際，即因電鋸聲響過大，為告訴人乙○
     ○發覺前來查看，而未能得逞。因認被告此部分亦涉犯刑
     法第321條第2項、第1項第3款之加重竊盜未遂罪嫌云云。
 二、按犯罪事實應依證據認定之，無證據不得認定犯罪事實；
     又告訴人之告訴，係以被告受刑事訴追為目的，是其陳述
     是否與事實相符，仍應調查其他證據以資審認，刑事訴訟
     法第154條第2項定有明文，且有最高法院52年台上字第130
     0 號判例可資參照。次按刑事訴訟法第161條業於91年2月8
     日修正公布，其第1項規定：「檢察官就被告犯罪事實，應
     負舉證責任，並指出證明之方法」。因此，檢察官對於起
     訴之犯罪事實，應負提出證據及說服之實質舉證責任。倘
     其所提出之證據，不足為被告有罪之積極證明，或其指出
     證明之方法，無從說服法院以形成被告有罪之心證，基於
     無罪推定之原則，自應為被告無罪判決之諭知；且刑事訴
     訟上證明之資料，無論其為直接或間接證據，均須達於通
     常一般之人均不致有所懷疑，而得確信其為真實之程度，
     始得據為有罪之認定，若其關於被告是否犯罪之證明未能
     達此程度，而有合理性懷疑之存在，致使無從形成有罪之
     確信，根據「罪證有疑，利於被告」之證據法則，即不得
     遽為不利被告之認定；若其以情況證據（即間接證據）斷
     罪時，尤須基於該證據在直接關係上所可證明之他項情況
     事實，本乎推理作用足以確證被告有罪，方為合法，不得
     徒憑主觀上之推想，將一般經驗上有利被告之其他合理情
     況逕予排除，此觀諸最高法院92年度台上字第128號、76年
     度台上字第4986號、32年度上字第67號判例意旨亦彰彰明
     甚。
 三、本件公訴人認被告丙○○涉有上述竊盜犯行，無非係以：
     前揭竊盜犯罪事實，業據被告丙○○於警詢時及偵查中供
     承不諱，核與告訴人乙○○於警詢指訴之情節相符，並有
     贓物認領保管單1紙及照片18張在卷，暨電鋸1支扣案可資
     佐證，為其論據。惟訊據被告丙○○堅決否認有前揭竊盜
     犯行，並辯稱：我承認有鋸椰子樹，但不是為了要摘（偷
     ）椰子，是因為我的狗被告訴人乙○○的家人打死，所以
     才鋸椰子樹來洩忿，我鋸椰子樹後就走了，並未帶走椰子
     等語。經查：
   (1)上述電鋸1支，係被告丙○○用以鋸斷椰子樹之工具，而前
     揭照片18張，亦係電鋸及被鋸斷椰子樹之照片（見警卷第7
     、8頁）。另經核閱本案卷內資料並未附有贓物認領保管單
     （公訴人以此為證，自有未合）；況一般贓物認領保管單
     ，亦屬被害人領回物品保管之證明而已。凡此，充其量均
     僅能證明被告丙○○有上述毀損之犯罪行為，尚無法執為
     被告丙○○有竊取前揭椰子樹之不利證據。
   (2)被告丙○○於警詢及檢察官偵查中雖供稱：「我為了要採
     椰子，（才鋸椰子樹）」、「因為天氣熱，有好幾顆椰子
     ，我想鋸下來，正好我們工作地點在附近，我就去拿一個
     電鋸來鋸樹想喝椰子」云云（見警卷第2頁、偵查卷第15、
     16頁），惟其於本院審理中堅決否認有前揭竊盜犯行，並
     為上述之辯解。準此以觀，被告丙○○前後之供述並不一
     致，其於警詢及檢察官偵查中之自白即難謂毫無瑕疵。更
     何況，依刑事訴訟法第156條第2項規定，被告之自白，亦
     不得作為有罪判決之唯一證據。仍應調查其他必要之證據
     ，以察其是否與事實相符。其立法目的乃欲以補強證據擔
     保自白之真實性；亦即以補強證據之存在，藉以限制自白
     在證據之價值。而所謂補強證據，則指除該自白本身外，
     其他足資以證明自白之犯罪事實確具有相當程度真實性之
     證據而言；雖其所補強者，非以事實之全部為必要，但亦
     須因補強證據與自白之相互利用，而足使犯罪事實獲得確
     信者，始足當之（　最高法院74年度台上字第10號判例參
     照）。查，本件被告之自白，因前後供述之不一致，而有
     瑕可指，已如前所述。況本件亦乏足資證明自白之犯罪事
     實確具有相當程度真實性之「補強證據」，自難使犯罪事
     實獲得確信，亦至為灼然。
   (3)至於告訴人乙○○於警詢時亦僅陳稱：「（丙○○）正是
     毀損我椰子樹的人」、「我正式提出（損壞賠償）告訴」
     云云（見警卷第2頁），而其於警局「民眾言詞告訴紀錄表
     」上所告訴之事實亦為：「告訴人乙○○於94年4月29日中
     午，在戶籍地址午休，在15時聽到電鋸聲，出門查看時，
     發現嫌犯丙○○正以電鋸鋸斷我家所有之椰子樹1棵」等情
     ，亦有卷附之警製民眾言詞告訴紀錄表1份可稽（見警卷第
     5頁），準此以觀，告訴人乙○○在案發之初於警局中，亦
     係單純向被告丙○○提出毀損之告訴，絲毫並未提及被告
     有何竊盜之犯行。另告訴人乙○○於本院準備程序期日雖
     質疑被告主觀上應有竊盜犯意，並陳稱：「被告鋸椰子樹
     應該是要摘椰子喝」，惟於本院審理中，經檢察官聲請以
     證人身分到庭作證，實施交互詰問結果，告訴人即證人乙
     ○○對於被告為何要鋸斷椰子樹一事明確證稱：「在派出
     所時，被告他說他要喝椰子汁」云云。職是而論，告訴人
     即證人乙○○於本院調查時之所以認為被告主觀上有竊盜
     犯意，係聽自被告於警詢時之供陳。但查，被告丙○○於
     警詢時及檢察官偵查中之自白，因有瑕可指，要難持為被
     告犯罪之證據，已具論在前，從而，告訴人即證人乙○○
     此部分聽自被告之供陳，同難持為被告自白之補強證據。
   (4)被告用電鋸鋸斷上述椰子樹時，告訴人即證人乙○○正在
     家裡睡午覺，其聽到電鋸聲後起床看到椰子樹已被快鋸倒
     ，乙○○在家打手機報警；約5分鐘後，乙○○到距離他家
     約30公尺之椰子樹現場，乙○○到現場，樹上椰子樹並無
     短少，且被告丙○○已離開等情，亦據告訴人即證人乙○
     ○證述在卷（見本院94年7月20日審判筆錄）。由此觀之，
     被告果真有竊盜之犯意，其於鋸斷上述椰子樹之後，在告
     訴人即證人乙○○到現場之前，其有充分時間取走椰子，
     為何被告卻半個未取？又其果真要竊取椰子，恒之常情，
     其可以無聲無息攀爬上樹割取，既可達到目的，又不會驚
     動他人。被告又焉會捨此不由，竟攜帶電鋸在乙○○住處
     前，明目張膽又大費周章鋸樹取椰？凡此，均難使一般人
     不懷疑而確信被告有竊盜之犯意。易言之，被告鋸斷椰子
     樹意在報復洩忿，而非竊盜，確有合理性的懷疑存在，亦
     殊無疑義。
四、綜上所述，本件檢察官所提出之證據尚難使本院形成被告丙
    ○○有竊盜犯行之確信，此外，復查無其他積極證據足認被
    告有公訴意旨所指之竊盜犯行。被告此部分犯罪尚屬不能證
    明。惟公訴人認此部分與前開論罪科刑部分，有方法目的之
    牽連關係，屬裁判上之一罪，爰不另為無罪之諭知，併予敘
    明。
據上論結，應依刑事訴訟法第299條第1項前段，刑法第354條、
第41條第1項前段、第47條、第38條第1項第2款、罰金罰鍰提高
標準條例第1條前段、第2條，判決如主文。
本案經檢察官甲○○到庭執行職務。
中　　華　　民　　國　　94　　年　　8 　　月　　3　　日
　　　　　　刑事庭審判長法　官　翁慶珍
                        法  官  洪榮家
                        法  官  陳金虎
以上正本證明與原本無異
如不服本判決應於送達後10日內向本院提出上訴狀
　　　　　　　　　　　　書記官　秦復華
中　　華　　民　　國　　94　　年　　8　 　月　　 3　　日
附錄本案論罪科刑法條全文
中華民國刑法第354條
毀棄、損壞前二條以外之他人之物或致令不堪用，足以生損害於
公眾或他人者，處2年以下有期徒刑、拘役或500元以下罰金。
